臺灣基隆地方法院刑事判決　　　　　　　　　　　　　九十三年度簡上字第三七號
　　上　訴　人
　　即　被　告　丙○○　男　二.
右列被告因違反槍砲彈藥刀械管制條例案件，不服本院九十三年度基簡字第一八一號
中華民國九十三年三月十二日第一審判決（聲請案號：九十二年度偵字第二四０六號
）提起上訴，本院管轄之第二審合議庭判決如左：
    主    文
原判決撤銷。
丙○○未經許可持有刀械，處拘役伍拾伍日，如易科罰金，以佰元折算壹日。
扣案之武士刀壹把沒收。
    事    實
一、丙○○於民國九十二年十二月中旬某日，在臺北縣萬里鄉某餐廳附近的草叢中，
    發現不詳姓名之人所有之武士刀一把遺落該處，竟萌生貪念，意圖為自己不法之
    所有，將該把武士刀拾起後侵占入己，而未經許可持有上開武士刀之管制刀械。
    嗣基隆市警察局第三分局員警於九十三年一月十九日晚上十時三十分許，前往丙○○上址住處追查因案遭通緝之陳福宗（丙○○之父，與丙○○同居一處）時，
    查獲丙○○持有安非他命吸食器一組、杓子一支等物（涉犯毒品危害防制條例部
    分，業經檢察官為不起訴處分確定），而以現行犯逮捕丙○○，並於搜索後扣得
    上開武士刀一把。
二、案經基隆市警察局第三分局報告臺灣基隆地方法院檢察署檢察官偵查後聲請簡易
    判決處刑。
    理    由
一、訊據被告丙○○坦承扣案之武士刀係於九十二年十二月中旬某日，在臺北縣萬里
    鄉某餐廳附近的草叢中拾獲之事實，然矢口否認有何未經許可持有管制刀械之犯
    行，辯稱：扣案之武士刀係裝飾品，純屬觀賞用，並非管制刀械；又警員未持搜
    索票即逕行侵入被告住宅搜索，且警員縱係依刑事訴訟法第一百三十一條第一項
    之情形逕行搜索，亦未見警員於執行搜索後依法陳報法院，可見警員顯未依合法
    程序取得扣案之武士刀，扣案之武士刀依法不得作為證據云云。
（一）查扣案之武士刀刃長度四十八公分，刀柄寬二十一點八公分，單面開封，經基
      隆市警察局依刀械查禁公告圖例及說明鑑驗，認係屬槍砲彈藥刀械管制條例所
      列管之武士刀，有該局九十三年二月二日基警保衛民字第０九三００一八一八
      八號函在卷可憑，被告辯稱扣案之武士刀係觀賞用刀械，非槍砲彈藥刀械管管
      制條例之管制刀械云云，顯不可採。
（二）按現行犯，不問何人得逕行逮捕之；因持有兇器、贓物或其他物件或於身體、
      衣服等處露有犯罪痕跡，顯可疑為犯罪人者，以現行犯論，刑事訴訟法第八十
      八條第一項、第三項定有明文；又同條例第一百三十條亦明文規定：檢察官、
      檢察事務官、司法警察官或司法警察逮捕被告、犯罪嫌疑人或執行拘提、羈押
      時，雖無搜索票，得逕行搜索其身體、隨身攜帶之物件、所使用之交通工具及
      其立即可觸及之處所。經查：
　１、被告之父陳福宗因案遭通緝，基隆市警察局第三分局員警乙○○、丁○○、甲○○為查緝陳福宗，始前往基隆市七堵區○○○路六十一巷二之二十號被告與
    　陳福宗之共同住處查訪，上開三員警抵達被告上址住處表明身分及來意後，係
      被告之女性友人開門，讓員警進入等情，已據證人即當日執行搜索之員警丁○○、甲○○結證在卷（見本院九十三年五月二十七日訊問筆錄第七頁、第十頁
      ），核與被告於本院九十三年四月二十六日準備程序中所承係其友人開門讓員
      警進入等語（見該日筆錄第二頁）相符，可見本案執行搜索之員警係於被告之
      友人開門後，始進入被告住處，並無被告所指無故侵入住宅之情形。
　２、員警乙○○、丁○○及甲○○進入被告住處後雖未見遭通緝之陳福宗，然員警
      乙○○由其所站立之客廳沙發望向一旁被告未關閉房門之房間，見其內置有安
      非他命吸食器一組及杓子一支，遂進入房間內欲取出上開二物，俟員警乙○○
      進入房間後，又發現扣案之武士刀置於床上，即一併將所發現之武士刀扣案，
      並旋將被告逮捕等情，亦據證人即員警乙○○、丁○○及甲○○證述明確（見
      本院九十三年五月二十七日訊問筆錄第三頁、第七頁、第十頁），且有基隆市
      警察局第三分局逮捕通知書影本在卷可稽，嗣被告為警採集之尿液，經送驗結
      果呈甲基安非他命陽性反應，經本院裁定送觀察、勒戒後，認無繼續施用毒品
      之傾向，業經檢察官為不起訴處分確定，亦有不起訴處分書一紙可憑觀。觀諸
      上開被告遭逮捕及武士刀扣案之過程，員警乙○○、丁○○及甲○○等三人應
      係以被告持有施用第二級毒品安非他命之器具，顯可疑為施用第二級毒品安非
      他命之犯罪人，而依刑事訴訟法第八十八條第三項之規定，將被告以準現行犯
      逮捕，三名員警於逮捕被告後，在目光搜索有無危害警察安全之物後，發現被
      告之房間內置有武士刀而予以扣押，核渠等搜索武士刀之性質，應屬刑事訴訟
      法第一百三十條所規定之附帶扣押，而依現行刑事訴訟法規定，附帶扣押毋需
      事後陳報法院。審諸上開三名員警執行搜索、扣押程序並無違法之情形，扣案
      之武士刀自得作為本案之證據，被告一再辯稱員警係依刑事訴訟法第一百三十
      一條逕行搜索，事後未依法將搜索結果陳報法院云云，顯有誤會。
（二）本件事證明確，被告犯行洵堪認定，應依法論科。
二、查扣案之武士刀一把客觀上具有財產價值，被告丙○○拾得後將之占為己有，核
    其所為係犯刑法第三百三十七條之侵占遺失物罪；又其未經許可持有管制之武士
    刀，核其此部分所為係違反槍砲彈藥刀械管制條例第十四條第三項之未經許可持
    有刀械罪。被告所犯上開二罪有方法、結果之牽連關係，應依刑法第五十五條後
    段之規定，從一重之槍砲彈藥刀械管制條例第十四條第三項未經許可持有刀械罪
    處斷。原審判決於事實及理由欄引用檢察官聲請簡易判決處刑書之記載，而依檢
    察官聲請簡易判決處刑書犯罪事實欄所載，被告係將拾得之武士刀予以磨利開封
    ，就此而言，則被告所為顯已涉槍砲彈藥刀械管制條例第十四條第一項之未經許
    可「製造」刀械（此部分不另為無罪之諭知，詳理由欄三），然原審判決僅諭知
    被告未經許可「持有」刀械，有判決主文與事實不符之情形；又原審漏未就被告
    侵占遺失物罪之犯行裁判，且於主文中諭知被告拘役易科罰金之折算標準，於論
    結欄卻未引用罰金罰鍰提高標準條例第二條，均與法有違；被告上訴雖無理由，
    然原審判決既有如上可議而無可維持，自應予撤銷改判。爰審酌被告未經許可持
    有管制刀械，對社會治安影響非輕，暨其犯罪之動機、手段及犯後態度等一切情
    狀，量處如主文所示之刑，並諭知易科罰金之折算標準，以示懲儆。扣案之武士
    刀一把係違禁物，已如前述，應依刑法第三十八條第一項第一款之規定宣告沒收
    。
三、公訴意旨另以：被告丙○○拾得扣案之武士刀後，予以磨利開封，此部分涉犯槍
    砲彈藥刀械管制條例第十四條第一項之未經許可製造刀械罪。按犯罪事實應依證
    據認定之，無證據不得推定其犯罪事實；又不能證明被告犯罪，應諭知無罪之判
    決，刑事訴訟法第一百五十四條、第三百零一條第一項分別定有明文。訊據被告
    堅詞否認有將扣案之武士刀磨利開封之行為，且查無證據足以證明被告有公訴人
    所指將武士刀磨利開封之未經許可製造刀械之犯行，本應為無罪之諭知，然未經
    許可製造刀械與未經許可持有刀械間，具有高度與低度行為之實質上一罪關係，
    爰不另為無罪之諭知。
四、按被告經合法傳喚，無正當理由不到庭者，得不待其陳述，逕行判決，刑事訴訟
    法第四百五十五條之一第三項準用同法第三百七十一條定有明文。查本件被告經
    合法傳喚，無正當理由不於審判期日到庭，有送達回證二紙在卷可憑，爰依前開
    規定，不待被告陳述逕行判決。
據上論斷，應依刑事訴訟法第四百五十五條之一第三項、第三百六十九條第一項前段
、第三百七十一條、第二百九十九條第一項前段，槍砲彈藥刀械管制條例第十四條第
三項，刑法第十一條前段、第三百三十七條、第五十五條、第四十一條第一項前段、
第三十八條第一項第一款，罰金罰鍰提高標準條例第一條前段、第二條。
本案經檢察官樊家妍到庭執行職務。
中　　　華　　　民　　　國　　九十三　　年　　　八　　　月　　三十一　　日
                                臺灣基隆地方法院刑事第一庭
                                    審判長法　官    邱志平
                                    　　　法　官    汪梅芬
　　　　　　　　　　　　　　　　　　　　　法　官    劉桂金
右為正本係照原本作成。
本件判決不得上訴。
                                          書記官    黃士元
中　　　華　　　民　　　國　　九十三　　年　　　九　　　月　　　二　　　日
附錄論罪法條：
槍砲彈藥刀械管制條例第十四條第三項
未經許可，持有或意圖販賣而陳列刀械者，處一年以下有期徒刑、拘役或新台幣五十
萬元以下罰金。
中華民國刑法第三百三十七條
意圖為自己或第三人不法之所有，而侵占遺失物、漂流物或其他離本人所持有之物者
，處五百元以下罰金。
